【裁判字號】    89,小上,94
【裁判日期】    901031
【裁判案由】    侵權行為損害賠償
【裁判全文】
臺灣板橋地方法院民事判決  八十九年度小上字第九四號
    上  訴  人  甲○○
    被上  訴人  富邦產物保險股份有限公司
    法定代理人  石燦明
右當事人間請求侵權行為損害賠償事件，上訴人對於中華民國八十九年五月二十六日
本院板橋簡易庭八十九年度板小字第七六０號第一審小額訴訟判決提起上訴，本院判
決如左：
    主      文
上訴駁回。
第二審訴訟費用新台幣（下同）伍佰伍拾元由上訴人負擔。
    事實及理由
一、本件被上訴人起訴主張：上訴人於民國八十八年三月十九日下午三時三十分許，
    駕駛車牌號碼ＣＮ─七五二五號自用小客車，行經臺北市市政府停車場，因行駛
    疏忽，而撞及被上訴人所承保而為訴外人王鋒雄所有駕駛之車牌號碼ＥＹ─九七
    六六號自用小客車（下稱系爭小客車），致王鋒雄所有之該系爭小客車損壞，系
    爭小客車送修後，被上訴人依約賠付被保險人修理費新台幣（下同）四萬七千一
    百六十二元，此項損害係因上訴人駕駛車輛過失所致，爰依民法第一百八十四條
    第一項、第一百九十六條及保險法第五十三條代位權規定，請求上訴人賠償上開
    款項，及自起訴狀繕本送達之翌日即八十八年五月三十日起至清償日止按週年利
    率百分之五計算之法定遲延利息等語。上訴人則以：本件車禍是訴外人王鋒雄駕
    車有過失，撞擊上訴人所駕駛之小客車致動彈不得，而上訴人修車時，已通知王
    鋒雄投保之保險公司到保養廠查看上訴人小客車受損狀況，估價單修理金額對方
    已同意；惟王鋒雄所有之系爭小客車送修時，從未知會上訴人，且系爭小客車只
    有左邊車燈受損，然修理項目過多，與事實不符；又王鋒雄右手沒有五指，得否
    開車？開車是否要有殘障設備？均不無疑問等情為辯，請求駁回被上訴人原審小
    額訴訟之請求。
二、本件上訴人就中華民國八十九年五月二十六日本院板橋簡易庭八十九年度板小字
    第七六０號第一審小額訴訟程序之民事判決，固於法定期間內提起上訴，然其上
    訴理由無非係以上訴人於原審自為訴訟行為，並未委任律師為訴訟代理人，對於
    證據調查之聲請、答辯及權利之行使均有不明，如關於車禍鑑定報告之結果，上
    訴人收到臺北市車輛行車事故定委員會（下稱北市車鑑會）於八十九年三月十七
    日北鑑審字第八九六００三三二００號鑑定意見書（見原審卷第四十九頁，下稱
    鑑定報告）不久後，即因牙周病住院治療，出院複診又遭他人撞傷頭部逢了八針
    ，不久後岳父去世治喪，加以不知應以何種程序之辯明，亦不知得再聲請法院移
    送覆議，以為一切程序均需待判決後方能救濟，故未特別對鑑定報告表示意見，
    但上訴人仍堅稱訴外人王鋒雄駕駛汽車超速，將上訴人車輛撞擊致不能起動，且
    臺北市政府警察局交通大隊事故肇因初步研判認王鋒雄行駛亦有疏忽等情事，顯
    已對鑑定結果表示反對之意見，原審竟於闡明權之行使，未命兩造為適當、完全
    之主張及辯論，在真相未明之情形下即遽行判決，此有違反民事訴訟法第一百九
    十九條第二項闡明義務之規定，其訴訟程序即有重大瑕疵，且於兩造攻擊防禦能
    力顯不相當之情形下尤為重要；另原審判決均以被上訴人提出單據為依據，唯車
    禍發生時，雙方於現場即對車損情形拍照存證，王鋒雄僅有左邊燈損壞，被上訴
    人提出之修理項目竟高達二十六項，其修理內容及金額顯有浮報之處，原審雖有
    考量車輛折舊之情形，然對實際車損與修理明細是否相符，未予詳細核對，認事
    用法亦難謂合，有違背法令之處，請求廢棄原判決云云。
三、按調查證據之結果，應曉諭當事人為辯論。民事訴訟法第二百九十七條第一項亦
    規定甚明。次按審判長應注意令當事人就訴訟關係之事實及法律為適當完全之辯
    論。審判長應向當事人發問或曉諭，令其為事實或法律上陳述、聲明證據或為其
    他必要之聲明或陳述，其所聲明或陳述有不明瞭或不完足者，應令其敘明或補充
    之。民事訴訟法第一百九十九條第一項、第二項固明文可考，惟為判決基礎之資
    料，若已提示兩造為適當辯論後，即得本於辯論之結果加以斟酌（最高法院七十
    年臺上字第二００七號判例意旨之反面推論）。經查，本件上訴人上訴所爭執者
    ，無非係就原審未就鑑定報告命兩造為適當、完全之主張及辯論，有違反修正前
    民事訴訟法第一百九十九條第二項闡明義務之規定，而認原審判決有違背法令之
    處等情；惟核原審卷證以觀，原審於八十九年三月二十七日收受北市車鑑會所為
    之鑑定報告後，即於八十九年五月十二日言詞辯論期日，將上開鑑定報告向兩造
    為提示，其中上訴人（即原審被告）於當庭審示上開鑑定報告後，尚陳稱：「修
    車時對方無知會我，而且對方為殘障人士，我並不知道自己有無過失。」等語（
    見原審卷第五十三頁）明確，是原審自已依民事訴訟法第二百九十七條第一項之
    規定，已將鑑定報告曉諭當事人為辯論，且上訴人非但已於原審為上開陳述，其
    於上訴理由狀中，亦陳稱因種種因素「故未特別對鑑定報告表示意見」，亦足認
    原審已將鑑定報告對其進行提示，其在原審所為之上開陳述，亦無從不評價為經
    原審曉諭證據後所進行之辯論，是均難認原審判決有何違反民事訴訟法第一百九
    十九條闡明義務之規定；上訴人經原審提示鑑定報告，而該鑑定報告內已明白指
    出其「未依遵行方向行駛」等情，其本應為其利益而為相當之答辯，或否認此鑑
    定報告之正確性，其本得行使，卻未為行使，原審自無從查知其原因，且原審本
    於民事訴訟制度「公平、公正、公開」之立場，自亦不得代其行使，其不為行使
    ，反泛言指摘原審於辯論程序中違反闡明義務，自無足採。至於其或稱並非律師
    ，對證據調查之聲請、答辯程序及權利之行使均有未明，或稱接獲鑑定報告因諸
    多情事無法聲請覆議；或稱臺北市警察局交通大隊肇因初步研判訴外人王鋒雄行
    駛亦有疏忽；或稱王鋒雄所有系爭小客車僅有左邊燈損壞，被上訴人修理項目過
    多，恐有浮報之嫌，此或係原審本於職權所為之證據取捨，或與本件之訟爭無涉
    ，惟均難以此即認原審判決有違背民事訴訟法第一百九十九條闡明義務之規定，
    是原審既已依法提示證據，上訴人經提示後，復已於原審辯論期日為相當之辯論
    ，難認有何違反闡明義務之規定，上訴人欲執此為由指摘原審判決違背法令云云
    ，亦非有據。
四、上訴意旨另指摘：原審判決車禍情形，均以被上訴人提出之單據為憑，對實際車
    損與修理項目是否符合，未予詳細核對，認事用法亦難謂合云云，無非係就原審
    認定事實、取捨證據之職權行使，指摘其判決不當，然其並未具體指摘原審判決
    內證據取捨及事實認定，有何違背法令之具體內容及依訴訟資料等可認為原審判
    決有違背法令之具體事項，此部分上訴亦難謂為合法。
五、末按小額訴訟之第二審判決，如依上訴意旨足認上訴為無理由者，得不經言詞辯
    論為之。現行民事訴訟法第四百三十六條之二十九第二項定有明文。綜上所述，
    原審判決並無上訴人所指之判決違背法令，依上訴意旨已足認上訴為無理由，爰
    不經言詞辯論，逕以判決駁回之。
六、據上論結，本件上訴為無理由，依民事訴訟法第四百三十六條之三十二第二項、
    第四百三十六條之二十九、第四百四十九條第一項、第七十八條，判決如主文。
中      華      民      國    九十      年      十      月    三十一    日
                                  臺灣板橋地方法院民事第二庭
~B審判長法官  蕭惠芳
~B      法官  崔玲琦
~B      法官  鍾啟煌
右為正本係照原本作成。
本裁定不得抗告。
中      華      民      國    九十      年      十      月    三十一    日
~B法院書記官  李威賜


司法院資訊處製作；財團法人民間司法改革基金會備份。
